【裁判字號】    99,交聲,289
【裁判日期】    990716
【裁判案由】    違反道路交通管理處罰條例聲明異議
【裁判全文】
臺灣花蓮地方法院交通事件裁定         99年度交聲字第289號
原處分機關  交通部公路總局臺北區監理所花蓮監理站
異  議  人
即受處分人  甲○○
上列異議人即受處分人因違反道路交通管理處罰條例案件，對於
交通部公路總局臺北區監理所花蓮監理站民國99年7月6日所為之
處分（處分案號：花監違字第裁44-U00000000號），聲明異議，
本院裁定如下：
    主  文
異議駁回。
    理  由
一、原處分意旨略以：異議人即受處分人甲○○於民國99年4月1
    9日11時45分許，駕駛車牌號碼U9-9010號自用小客貨車（下
    稱系爭自小客貨車）行經花蓮縣吉安鄉○○村○○道前，因
    平交道之警鈴已響、閃光燈誌已顯示，竟仍駕車穿越平交道
    ，經內政部警政署鐵路警察局第四警務段花蓮分駐所員警以
    鐵警行字第U00000000 號舉發違反道路交通管理事件通知單
    逕行拍照舉發。嗣原處分機關於99年7月6日依道路交通管理
    處罰條例第54條第1款、第24條第1項第4款及第85條第1項之
    規定，裁處異議人罰鍰新臺幣（下同）1 萬元，並應參加道
    路交通安全講習等語。
二、聲明異議略以：伊當時駕駛系爭自小客貨車，由北往南方向
    行經花蓮縣吉安鄉○○村○路○○道之有紅綠燈管制五叉路
    口，此一路口於中午時段車流量大，伊遵從路口紅綠燈號誌
    綠燈而跟隨前方車輛直行，當時系爭自小客貨車的四輪已完
    全通過該路口北側之白色停等線，而與前方另一白色自小客
    車困在平交道內，伊於當時通過該路口北側之白色停等線時
    ，該平交道之遮斷器上未放下，警鈴尚未響鈴，閃光號誌未
    顯示，伊車因車速緩慢，雖已完全通過路口白色停等線，而
    仍被迫困在平交道內，足以證明伊絕無強行闖越平交道。伊
    事後重返現場錄影存證，測量該平交道之動作及遮斷器放下
    所需時間，並非為鐵路警察局所載之「平交道號誌顯示8 秒
    後，遮斷器已啟動開始放下5.5 秒」云云，現場實測結果，
    平交道號誌顯示並不明確，且警鈴受到旁邊的五金大賣場音
    響干擾，根本反應不及，5 秒後遮斷器即放下，整體動作時
    間約8至9秒，請鈞院至現場會勘並撤銷原處分云云。
三、按汽車駕駛人，駕車在鐵路平交道，不遵守看守人員之指示
    ，或遮斷器開始放下，或警鈴已響、閃光號誌已顯示，仍強
    行闖越者，處6千元以上1萬2 千元以下罰鍰，並應參加道路
    交通安全講習，道路交通管理處罰條例第 54條第1款、第24
    條第1項第4款分別定有明文。又按汽車行駛中，駕駛人看到
    鐵路平交道標誌或標線後，應即將速度減低至時速15公里以
    下，接近平交道時，該鐵路平交道設有遮斷器者，如遮斷器
    已開始放下時，應即暫停，俟遮斷器開放後，始得通過；鐵
    路平交道設有警鈴及閃光號誌者，警鈴已響，閃光號誌已顯
    示，駕駛人應暫停俟火車通過後，看、聽鐵路兩方確無火車
    駛來，始得通過；汽車駛至鐵路平交道前，如前面有車輛時
    ，應俟前車駛離鐵路平交道適當距離而後車始能安全通過後
    ，始得通過，道路交通安全規則第104條亦定有明文。
四、經查：
（一）本件異議人於上開時、地駕駛系爭自小客貨車時，於鐵路
      平交道之遮斷器開始放下、警鈴已響，閃光號誌亦已顯示
      之情況下，仍強行闖越平交道，經內政部警政署鐵路警察
      局第四警務段花蓮分駐所員警以採證照相方式逕行舉發之
      事實，有內政部警政署鐵路警察局鐵警行字第 U00000000
      號舉發違反道路交通管理事件通知單、99年6月15 日鐵四
      警行字第0990002356號函暨所附採證相片2 張、提供違規
      駕駛人申請書影本1 紙等附卷可稽，且異議人亦不否認有
      於上開時、地駕駛系爭自小客貨車之事實，是異議人上揭
      違規之事實，應堪採信。
（二）按臺灣鐵路管理局號誌裝置養護檢查作業程序第 291條之
      規定，自動遮斷器依下列規定調整：1.遮斷器之關閉動作
      ，應在警報動作開始後，6秒至8秒啟動。2.遮斷器之關閉
      動作時間，應在6秒至10秒以內，開放時間應在12 秒以內
      。可見平交道警鈴響起，閃光號誌顯示後約6秒至8秒，遮
      斷器始行放下，而非直接放下遮斷器。而觀諸卷附2 張舉
      發照片所示，異議人於遮斷器啟動後4.3 秒，駛入黃線網
      狀區○○○○道範圍內（即相片A），遮斷器啟動後5.5秒
      時，異議人仍以約時速37公里之速度闖越鐵路平交道（即
      相片B ）。依前開所述，遮斷器係在警鈴響起、閃光號誌
      後約6至8秒後始啟動，可見異議人於通過上開平交道前，
      應有充分時間辨認警鈴響起或閃光號誌已顯示，異議人猶
      仍執意前行欲通過該平交道，顯已違反道路交通管理處罰
      條例第54條第1 款之「警鈴已響，閃光號誌已顯示，闖平
      交道」規定甚明。再者，異議人進入該平交道前，警鈴已
      響，閃光號誌已顯示，即使異議人通過上開平交道當下，
      遮斷器尚未啟動，仍應在平交道前暫停俟火車通過後，看
      聽鐵路兩方確無火車駛來，始得通過，竟不思此舉，反倒
      加速前行闖越，其違規事實明確，異議人以前詞置辯，並
      非可採。
（三）又上揭規定之意旨在於使鐵路平交道保持淨空，以免來往
      人車或鐵路運輸之人員、乘客發生危險，故駕車經過平交
      道附近時，即應判斷前方車輛流量大小、與平交道之距離
      等，以綜合衡量本身車速是否應降低，避免本身車輛因前
      方車輛回堵而發生在鐵路平交道上動彈不得，致必須為臨
      時停車之狀況，是駕駛人應保持較高警覺，如無確實把握
      可通過平交道，即應先將車輛減速甚至暫停於平交道停止
      線前，待前方車輛空出之間隔，已足容納本身車體通過時
      ，方可前行，而觀諸上開採證照片，該路段並無擁擠之情
      形，且異議人駕駛系爭自小客貨車之後方亦無其他車輛夾
      擊之情，堪認該路段之車流，尚屬順暢，益徵異議人應有
      足夠空間得謹慎判斷，輔以自警鈴響起、閃光號誌顯示後
      6秒至8秒，遮斷器始行放下，異議人更有足夠時間並從容
      判斷是否可確實通過該平交道，抑或應暫停俟火車通過後
      再行通過，故不論從異議人當時之空間、時間以觀，均得
      從容判斷，詎異議人竟仍違反上開規定，於平交道警鈴響
      起、閃光號誌顯示後，仍駕車超越上述平交道之停止線，
      甚進而繼續行駛闖越平交道，且當時其前面之車輛尚未駛
      離鐵路平交道，異議人即跟隨在後進入平交道，是異議人
      所執上開辯詞，顯係卸責之詞，實難採信。
（四）綜上所述，異議人確有於前揭時、地駕駛系爭自小客貨車
      闖越平交道之違規情事，原處分機關認為異議人違規事實
      明確，而依道路交通管理處罰條例第 54條第1款、第24條
      第1項第4款、第85條第1項之規定，裁處異議人罰鍰1萬元
      並應參加道路交通安全講習，核無違誤，本件異議為無理
      由，應予駁回。
據上論斷，應依道路交通案件處理辦法第19條，裁定如主文。
中    華    民    國    99    年    7     月    16    日
                  交通法庭      法  官  許乃文
上列正本證明與原本無異。
如對本裁定不服，應於送達後5日內，向本院提出抗告狀（應抄
附繕本）。
中    華    民    國    99    年    7     月    19    日
                                書記官

司法院資訊處製作；財團法人民間司法改革基金會備份。
